【裁判字號】    96,簡上,501
【裁判日期】    970131
【裁判案由】    妨害名譽
【裁判全文】
臺灣臺南地方法院刑事判決             96年度簡上字第501號
上  訴  人  臺灣臺南地方法院檢察署檢察官
被      告  丙○○
上列被告因妨害名譽案件，經檢察官提起公訴（96年度偵字第
8964號），本院判決如下：
    主  文
上訴駁回。
    事  實
一、丙○○因與杜瑜庭、洪景祥有票據據債務糾紛，乃要約戊○○、杜瑜庭、洪景祥等人於民國95年12月29日10時30分許，
    前往其所開設位於臺南縣仁德鄉○○路47號之「雅冠木製品
    有限公司」公司內，協商票款償還事宜。杜瑜庭遂偕同友人
    戊○○於約定時間到達，詎洪景祥並未到場，丙○○則因遲
    到於同日上午11時始出現。雙方見面後，丙○○因故與戊○○發生口角爭執後，竟基於公然侮辱之犯意，當場在前開多
    數人得共見共聞之辦公廳內，以「你出去給人幹」等語，辱
    罵戊○○使其難堪。
二、案經戊○○提出告訴，並由臺灣臺南地方法院檢察署檢察官
    偵查後聲請簡易判決處刑。
    理  由
一、按現行刑事訴訟法為保障被告之反對詰問權，排除具有虛偽
    危險性之傳聞證據，以求實體真實之發見，故於該法第159
    條第1項明定被告以外之人於審判外之言詞或書面陳述，除
    法律有規定者外，不得作為證據。同法第159條之1至159 條
    之4則為傳聞法則之例外規定。本件檢察官對於犯罪事實所
    列之證據，其中證人乙○○及杜瑜庭於偵查時之證詞，雖屬
    審判外之陳述，但被告對於二人證詞有無證據能力，並未爭
    執，再者，乙○○、杜瑜庭於偵查時之供述，均經具結，且
    無顯然不可信之情況存在，依刑事訴訟法第159條之1第2項
    規定，應認有證據能力，合先陳明。
二、訊據被告丙○○固不否認於上開時、地與戊○○、杜瑜庭商
    討票據債務之情，但否認有以「你出去給人幹」等語辱罵戊○○云云，惟查：
  (一)上揭事實，業據告訴人戊○○於本院審理時證稱：因為洪景
    祥借支票給丙○○使用，被告使用後退票，造成杜瑜庭損害
    ，所以我們過去洽談，我是陪同杜瑜庭洽談債務糾紛的問題
    。‧‧當天我們約十點半，被告十一點才來，洪景祥沒有到
    。被告表示要依法律途徑解決跳票的問題，我就說洪景祥與
    被告兩人已經商量好了，被告聽了就很生氣，就說你出去給
    人幹，而且還一直重覆，我有告訴被告這是公然侮辱，但被
    告仍然變本加厲，一直罵，我就當著甲○、乙○○、杜瑜庭
    的面說「你們要當庭作證」。但被告不但沒有停止，還上前
    抓我的左手臂，要把我拖出去，但我個子比較高，兩人僵持
    不下，這時被告的太太周梅雀從外面回來，她認為是我在欺
    負她的先生，想加入戰局，後來杜瑜庭就把我拉開，我就和
    杜瑜庭離開被告的公司等語。（問：當時發生場景的地點在
    何地？）在被告開設之雅冠公司辦公室裡面，當時裡面有被
    告、甲○、杜瑜庭、周梅雀、乙○○和我共六人在場，外面
    還有兩個我不認識的員工等語明確。核與證人杜瑜庭於偵訊
    後具結證稱：（問：95年12月29日是否在被告開設之公司辦
    公室內？）有，因為有丙○○朋友洪景祥之支票，我找洪景
    祥要票款，洪景祥要我找丙○○要，所以我當天與戊○○到
    被告辦公室要跟被告討票款。（問：當天被告是否有以言詞
    辱罵戊○○「你出去給人幹」？）是，丙○○當天一直罵戊○○「你出去給人幹」等情大致相符。
  (二)雖被告堅詞否認，辯稱：伊只是動手拉戊○○，要求戊○○
    出去，並未辱罵戊○○。而在場之人即被告之姊乙○○、被
    告員工甲○於偵訊或本院審理時亦分別證稱：當時都有在場
    ，但分別專心忙於處理公司文件或份內語音轉帳工作，沒有
    注意到丙○○及戊○○二人發生爭執，沒有特別注意他們講
    什麼話云云。然戊○○及杜瑜庭係因與被告及洪景祥約定商
    談票據債務事宜，準時前往被告公司，但當日被告遲到，洪
    景祥經以電話聯絡，亦表明不會到場，則戊○○與杜瑜庭二
    人在被告公司之辦公室內等候時，對於能否談妥票據債務事
    宜，內心必然忐忑不安，氣氛凝重，在場之乙○○、甲○應
    能感受此氣氛。因此，當被告進入辦公室內，為個人遲到之
    事向戊○○、杜瑜庭二人致歉，隨即開門見山表示其不願負
    擔票據債務，要求杜瑜庭循法律途徑解決，戊○○見狀，認
    被告與洪景祥均無誠意解決票據債務，乃脫口說出被告與洪
    景祥2人已串通（或商量）好了之話語，又因其口氣不佳，
    致被告聽後大為生氣，大聲向戊○○說「你給我出去」，並
    動手拉戊○○手臂，欲將其拖出辦公室。以該辦公室面積僅
    6至10坪大小，戊○○與被告二人口氣又甚為不佳，並有肢
    體拉扯之舉動，衡諸常情，同處一室之甲○及乙○○應會注
    意二人互動情況，並出面袒護被告，或上前勸解，以避免衝
    突擴大，豈會仍置若罔聞，逕自處於個人手中事務。再細究
    二人上開證詞，均係就被告有無辱罵戊○○之關鍵問題，以
    忙於個人工作予以搪塞，可見證人乙○○及甲○，應係因受
    僱被告，且乙○○與被告有血緣關係，二人均有所顧忌，而
    未翔實陳述當時現場狀況，僅為避重就輕之陳述，所為之證
    詞，不足採信。
  (三)再參以，戊○○於本院審理時復證稱：被告以「你出去給人
    幹」等語辱罵我之後，我有說這是公然侮辱，並要求在場之
    乙○○、甲○、杜瑜庭要作證乙節，核與證人甲○證稱：當
    時我在處理轉帳的事情，過了不久，戊○○就跟我說要我當
    證人，我當時傻眼等情相符。參諸告訴人戊○○事後對被告
    提出之告訴，亦僅本件公然侮辱罪，並無其他犯行。則若被
    告並無以上開令人難堪之字眼辱罵戊○○之情，戊○○又有
    何事實需要在場之人即杜瑜庭、甲○等人為其作證。
  (四)本院綜合上開事證，認被告以「你出去給人幹」之言語辱罵
    戊○○之事實，應屬實在，被告所辯，不足採信。本件事證
    明確，應依法論科。
三、按刑法上之公然侮辱罪，祇須侮辱行為足使不特定人或多數
    人得以共見共聞，即行成立，不以侮辱時被害人在場聞見為
    要件 (院字第2033號解釋參照）。本件被告於其開設公司之
    辦公室內，以「你出去給人幹」令人難堪之字眼辱罵戊○○
    ，該辦公室內既非密閉空間，為不特定人得自由出入之場所
    ，是以，被告所為業已該當公然侮辱罪。又被告接續辱罵戊○○相同之內容，係以一侮辱之犯意，而接續反覆實施辱罵
    行為，為接續犯，應論以一罪。另告訴人稱被告辱罵其時，
    有動手拉扯其手臂，係以強暴方式對其公然侮辱，應論以同
    法第2項之罪，惟該條項之罪，係指行為人以平和以外之強
    暴方式實施輕蔑他人人格之行為，例如潑糞或潑油漆等不一
    而足。本件被告於辱罵告訴人之際，雖與告訴人有肢體接觸
    及拉扯，但僅係要求告訴人離去之動作，並無以此動作輕蔑
    告訴人人格之意，被告此肢體動作應屬是否另涉傷害罪嫌之
    問題，與公然侮辱行為無關，併予說明。
四、原審以被告犯公然侮辱之罪證明確，依刑法第309條第1項、
    第47條第1項，第41條第1項前段，及中華民國96年罪犯減刑
    條例第2條第1項第3款，量處被告拘役20日，減為拘役10日
    ，並諭知易科罰金之折算標準，其認事用法並無違誤，量刑
    亦屬妥適。上訴人以原判決量刑過輕為由，指摘原判決不當
    ，核無理由，應予駁回。
五、據上論斷，應依刑事訴訟法第455條之1第1項、第3項、第36
    8條，判決如主文。
本案經檢察官丁○○到庭執行職務。
中    華    民    國    97    年    1     月    31    日
                  刑事第四庭    審判長法  官  鄭文祺
                                      法  官  黃翰義
                                      法  官  許蕙蘭
以上正本證明與原本無異。
不得上訴。
                                      書記官  郭勝華
中    華    民    國    97    年    1     月    31    日


司法院資訊處製作；財團法人民間司法改革基金會備份。
